【裁判字號】    90,上易,1805
【裁判日期】    900620
【裁判案由】    侵占等
【裁判全文】
臺灣高等法院刑事判決                            九十年度上易字第一八○五號
    上  訴  人
    即  自訴人  昌立交通事業有限公司
    代  表  人  乙○○
    自訴代理人  蒲盛松
    被      告  甲○○
                丙○○
右上訴人因被告侵占等案件，不服臺灣板橋地方法院八十九年度自字第四二六號，中
華民國九十年四月十日第一審判決，提起上訴，本院判決如左：
    主  文
上訴駁回。
    理  由
一、本件自訴意旨略以︰被告甲○○、丙○○於民國（下同）八十九年六月九日起，
    向自訴人昌立交通事業有限公司承租車號Ｖ四－三二三號之營業小客車，約定每
    日租金新臺幣（下同）六百元，每三日繳交一次租金，然被告自八十九年七月二
    十日起就未再繳交租金，至八十九年十一月二十八日止，共積欠租金七萬零八百
    元。被告未按時繳交租金，也未見將該車駛回，經自訴人屢次催繳並寄發存證信
    函，被告均置之不理，顯已將該車侵占入己。因認被告涉有刑法侵占、詐欺罪嫌
    云云。
二、按犯罪事實應依證據認定之，無證據不得推定其犯罪事實，又不能證明被告犯罪
    者，應諭知無罪之判決，刑事訴訟法第一百五十四條、第三百零一條第一項定有
    明文。所謂認定犯罪事實之證據，係指足以認定被告確有犯罪行為之積極證據而
    言，該項證據自須適合於被告犯罪事實認定，始得採為斷罪資料。苟未能發現相
    當證據，或證據不足以證明，自不能以推測或擬制之方法，以為裁判基礎。最高
    法院分別著有二十九年度上字第三一○五號、四十年度台上字第八十六號判例可
    資參照。又按告訴人之指訴係以使被告入罪為目的，必須調查其他證據證明告訴
    人之指訴與事實相符，始可採為證據，有最高法院六十九年度台上字第一五三一
    號判例可資參照。
三、查本件自訴人認被告二人涉有侵占、詐欺罪嫌，無非係以其提出之租賃合約書、
    存證信函等件為據。訊據被告惟堅決否認有何侵占、詐欺犯行，被告甲○○辯稱
    伊沒有侵占之意，伊有繳部分車租，因生意不好，故無法按時繳等語。被告丙○
    ○則辯稱伊僅係名義上與甲○○共同承租，該車是由甲○○在營業使用云云。
四、經查，被告甲○○未按時繳交本件車租，固據被告自承於卷，然被告自八十九年
    六月九日起向自訴人租用右開營業小客車，有汽車出借約定書乙紙在卷，迄同年
    七月二十日左右始欠繳租金，復經自訴代理人蒲盛松供明於卷，顯見被告租車後
    正常繳租一個多月，茍被告自始有不法詐欺、侵占意圖，曷克如此？又被告於欠
    租後，於八十九年九月四日至同年月十四日仍有向自訴人補繳車租等情，亦據自
    訴代理人供明在卷；嗣於八十九年十一月二十八日原審審理時，當庭向自訴代理
    人清償一萬五千元之車租；復於原審九十年三月二十日審理時，當庭再向自訴代
    理人清償四千元之車租，就餘欠車租五萬一千八百元，並與自訴代理人當庭成立
    和解，分期償還自訴人等情，亦有原審上開期日訊問及審判筆錄在卷可稽，是被
    告於事後積極清償本件欠租，極為明灼，益見被告甲○○並無侵占或詐欺本件營
小客車之意。是本件應純屬民事債權債務糾葛而已，被告甲○○所為，尚與刑法
    詐欺、侵占罪有間。另被告丙○○僅單純為保證人，並未使用該車，亦據被告甲
    ○○供明在卷，衡諸繳租者為甲○○，被告丙○○所供僅名義上為共同承租人乙
    節，應屬可信，其尤無侵占、詐欺之意圖。況被告甲○○因不構成詐欺、侵占罪
    ，被告丙○○尤無成立共犯之可能。綜上，被告之犯罪不能證明，原審據此依法
    諭知被告無罪之判決，核無不合。自訴人猶執陳詞上訴指摘原判決不當，非有理
    由，應予駁回。
據上論斷，應依刑事訴訟法第三百六十八條，判決如主文。
中      華      民      國      九十      年      六      月    二十    日
                              臺灣高等法院刑事第五庭
                                  審判長法  官  曾  德  水
                                        法  官  林  立  華
                                        法  官  楊  貴  雄
右正本證明與原本無異。
不得上訴。
                                        書記官  林  淑  貞
中      華      民      國      九十      年      六      月    二十六  日


司法院資訊處製作；財團法人民間司法改革基金會備份。
